臺灣嘉義地方法院民事判決　96年度簡上字第74號
上 訴人 即
被 上訴 人　甲○○
訴訟代理人　丁○○
被 上訴 人
即 上訴 人　乙○○
訴訟代理人　丙○○
上列當事人間請求侵權行為損害賠償事件，兩造對於民國96年5
月31日本院嘉義簡易庭96年度嘉簡字第405號第1審判決各自提起
上訴，本院於96年9月5日言詞辯論終結，判決如下：
    主  文
兩造上訴均駁回。
第二審訴訟費用各自負擔。
    事 實 與 理 由
一、上訴人即被上訴人甲○○起訴主張：
（一）被上訴人即上訴人乙○○於民國95年4月8日晚間6時50分
      許，騎乘車牌號碼為KU7-757號之機車，沿嘉義市○○路
      由西向東行駛，途經嘉義市○○路601號前，竟疏未注意
      車前狀況，適上訴人即被上訴人甲○○亦騎乘機車行經該
      處，而遭被上訴人即上訴人乙○○騎乘之機車撞擊致人車
      倒地，而受有頭部挫傷、右鎖骨遠端骨折、雙足挫傷及左
      脛骨骨折等傷害，上訴人即被上訴人甲○○因此支出醫療
      費用新台幣（下同）21,988元，且上訴人即被上訴人甲○
      ○因本件傷害受有極大之心理痛苦，請求精神慰撫金30萬
      元等語。爰依侵權行為之法律關係提起本訴。
（二）第2審並補陳：
   1、上訴人即被上訴人甲○○因本件車禍而受頸部挫傷、右鎖
      骨遠端骨折、雙足挫傷及左脛骨骨折等傷害，長期臥床，
      現仍行動不便，精神上受極大痛苦，原審僅認上訴人即被
      上訴人可請求精神慰撫金15萬元，顯然過低，應以30萬元
      為適當。
   2、雖本件車禍鑑定結果，認上訴人即被上訴人甲○○為肇事
      主因，被上訴人即上訴人乙○○為肇事次因。原審認上訴
      人即被上訴人甲○○就本件車禍之發生應負70％之過失比
      例，被上訴人即上訴人乙○○應負30％比例，似較偏袒被
      上訴人即上訴人乙○○，被上訴人即上訴人乙○○應負40
      ％之過失比例較為公允。
   3、綜上所陳，本件被上訴人即上訴人乙○○應負賠償金額為
      120,400元｛計算式：（30萬＋1千）×40％＝120,400元
      ｝，扣除原審判決之45,300元，被上訴人應再給付上訴人
      75,100元（計算式：120,400－45,300＝75,100）。
（三）並聲明：(一)原判決不利上訴人即被上訴人甲○○部分廢棄
      。(二)被上訴人即上訴人乙○○應再給付上訴人即上訴人即
      被上訴人甲○○75,100元，及自96年1月16日起至清償日
      止按年息百分之5計算之利息。(三)第1、2審費用由被上訴
      人即上訴人負擔。
二、被上訴人即上訴人乙○○則以：
（一）上訴人即被上訴人甲○○駕機車至肇事地點時，未依規定
      於遵行車道內靠右行駛，且未注意左右有無來車，而逆向
      斜穿道路，為肇事主因。又其受有高職高等教育畢業，復
      居嘉義市內，其甚知嘉義市○○路係鬧區，交通車輛往來
      頻繁，而逕行逆向穿越交通密集之路段，就本件車禍事故
      之發生應負重大過失責任。是過失責任部分上訴人即被上
      訴人甲○○應負擔85％為當，被上訴人即上訴人乙○○應
      負擔15％。
（二）上訴人即被上訴人甲○○因本件車禍而受頸部挫傷、右鎖
      骨遠端骨折、雙足挫傷及左脛骨骨折等傷害，對其行動僅
      有些微影響，是否需長期臥床休息仍有可議。且其為高職
      畢業，係有豐富社會經驗之成人，豈可因本人之重大過失
      造成之傷害，由被害人分擔，原審認應賠償之15萬元慰撫
      金，應屬過高，與公平正義原則有違，被上訴人即上訴人
      乙○○認應以10萬元為當。
（三）綜上所述，上訴人即被上訴人甲○○可請求之金額為醫療
      費用1千元及慰撫金10萬元，合計101,000元。再依過失比
      例原則負擔，被上訴人即上訴人負擔15,150元為適當。並
      聲明：(一)原判決關於命被上訴人即上訴人給付超過15,150
      元本息部分，及該部分假執行之宣告，並訴訟費用之裁判
      （除確定部分外）均廢棄。(二)上廢棄部分，上訴人即被上
      訴人在第1審之訴及其假執行之聲請均駁回。(三)第1、2審
      訴訟費用由被上訴人即上訴人負擔5分之1，餘由上訴人即
      被上訴人負擔。
三、經查：
（一）被上訴人即上訴人乙○○於95年4月8日晚間6時50分許，
      騎乘車牌號碼為KU7-757號之機車，沿嘉義市○○路由西
      向東行駛，途經嘉義市○○路601號前，上訴人即被上訴
      人甲○○亦騎乘機車行經該處，而遭被上訴人即上訴人乙
      ○○騎乘之機車撞擊致人車倒地，而受有頭部挫傷、右鎖
      骨遠端骨折、雙足挫傷及左脛骨骨折傷害等情，業據其提
      出財團法人嘉義基督教醫院診斷證明書2紙可證，並有道
      路交通事故現場圖1件、道路交通事故調查報告表影本1件
      、相片等可證（見本院96年嘉交簡第5號刑事卷之嘉義市
      警察局第一分局偵查卷）。
（二）依上開道路交通事故現場圖所示，上訴人即被上訴人甲○
      ○機車倒地刮痕位置係在民族路往東行向車道內位置，是
      上訴人即被上訴人甲○○之機車係沿民族路東向西逆向欲
      由南側橫越道路至北側，被上訴人即上訴人乙○○機車沿
      民族路由西向東，2車於肇事地發生碰撞。顯見上訴人即
      被上訴人甲○○於肇事地未依遵行車道內靠右行駛，而逆
      向斜穿道路，且未注意左右有無來車，在斜穿道路途中與
      左側來之被上訴人即上訴人乙○○發生碰撞肇事。
（三）按汽車行駛時，駕駛人應注意車前狀況及兩車併行之間隔
      ，並隨時採取必要之安全措施（道路交通安全規則第94條
      ）。汽車在未劃設慢車道之雙向二車道行駛時，均應在遵
      行車道內行駛（道路交通安全規則第97條第1項第1款）。
      上開道路交通安全規則所建構指示之行車規範，恆為車輛
      駕駛人之基本認知與技術，以被上訴人即上訴人乙○○合
      格考領駕駛執照之條件，殊無不知之理。茲被上訴人即上
      訴人乙○○未充分注意車前狀況，而依當時夜間有照明、
      天候晴、直路、路面無缺陷、無障礙物遮擋視線、視距良
      好之行車環境，顯非被上訴人即上訴人乙○○注意能力所
      無法企及，詎其猶大意輕忽，疏未注意上訴人即被上訴人
      甲○○逆向行駛之車前動態，未適時採取必要之安全措施
      因而肇事，自難卸責。
（四）且本件經送臺灣省車輛行車事故覆議鑑定委員會鑑定結果
      ，亦認：上訴人即被上訴人甲○○於夜間駕駛機車，逆向
      斜穿道路，為肇事主因。被上訴人即上訴人乙○○於夜間
      駕駛機車，未充分注意車前狀況，為肇事次因，此有臺灣
      省車輛行車事故覆議鑑定委員府覆議字0000000號覆議意
      見書可參（見本院96年嘉交簡第5號卷第17、18頁）。又
      被上訴人即上訴人乙○○因本件過失傷害罪行，經本院判
      處拘役10日確定，有本院96年嘉交簡第5號刑事判決1件可
      證，並經調閱本院96年度嘉交簡字第5號卷查明無誤。是
      被上訴人即上訴人乙○○就本件車禍確有過失甚明。
（五）上訴人即被上訴人甲○○確因本件車禍而受有上開傷害，
      ，是被上訴人即上訴人乙○○之過失行為，與上訴人即被
      上訴人甲○○之受傷害結果間，顯具有相當因果關係。
四、按因故意或過失，不法侵害他人之權利者，負損害賠償責任
    ；不法侵害他人之身體或健康者，對於被害人因此喪失或減
    少勞動能力，或增加生活上之需要時，應負損害賠償責任；
    不法侵害他人之身體、健康、名譽、自由、信用、隱私、貞
    操，或不法侵害他人人格法益而情節重大者，被害人雖非財
    產上之損害，亦得請求賠償相當之金額，民法第184條第1項
    前段、第193條第1項及第195條第1項前段分別定有明文。本
    件被上訴人即上訴人乙○○就事故之發生為有過失，業如前
    述，則上訴人即被上訴人甲○○依前開規定，請求賠償，即
    屬有據。茲就上訴人即被上訴人甲○○請求賠償之損害部分
    ，是否准許，分述如後：
（一）增加生活上需要之費用：
      上訴人即被上訴人甲○○固主張其因本件車禍事故，共支
      出醫療費用21,988元，惟其就此部分並未能提出任何醫療
      單據以資為證，經兩造協議就醫療費用部分以1,000元計
      算，是上訴人即被上訴人甲○○於此範圍內之請求，即應
      准許。
（二）非財產上損害賠償部分：
      上訴人即被上訴人甲○○現年35歲，已婚並育有2子女，
      原任職通信行目前待業中，無財產，高中畢業，其因車禍
      而受有頭部挫傷、右鎖骨遠端骨折、雙足挫傷及左脛骨骨
      折等傷害，致其行動受極大影響，且需長期臥床休息，顯
      因本件車禍而承受肉體及心理上之莫大痛苦。而被上訴人
      即上訴人乙○○現年32歲，未婚，原任職於機車行助理，
      目前待業中，無財產，二專畢業等情，為兩造所陳明，並
      有兩造之綜合所得稅各類所得資料清單及財產歸屬資料清
      單在卷可稽，本院斟酌兩造之身分、地位、經濟狀況及原
      告所受傷害程度等一切情狀，應以15萬元為適當。
（三）綜前，上訴人即被上訴人甲○○得請求之金額為醫療費用
      1,000元及精神慰藉金150,000元，合計151,000元。
五、按損害之發生或擴大，被害人與有過失者，法院得減輕賠償
    金額，或免除之，民法第217條第1項定有明文。查本件交通
    事故發生之原因，除因被上訴人即上訴人乙○○未注意車前
    狀況外，上訴人即被上訴人甲○○駕車至肇事地點時，未依
    規定於遵行車道內靠右行駛，且未注意左右有無來車，而逆
    向斜穿道路，為肇事主因，此有上開96年度嘉交簡字第5號
    交通事件卷宗中之道路交通事故現場圖、道路交通事故調查
    報告表可稽，而台灣省車輛行車事故覆議鑑定委員會亦同此
    見解，有上開鑑定單位之覆議意見書附卷可憑，是上訴人即
    被上訴人甲○○就本件車禍事故之發生顯與有過失。本院依
    兩方行進方向及過失程度審酌結果，認為上訴人即被上訴人
    甲○○就本件車禍之發生應負70%之過失比例，被上訴人即
    上訴人乙○○則應負30%之過失比例，爰依前開規定，減輕
    被上訴人即上訴人乙○○應賠償金額，即被上訴人即上訴人
    乙○○賠償上訴人即被上訴人甲○○之金額為45,300元。
六、綜上所述，上訴人即被上訴人甲○○本於侵權行為之法律關
    係，請求上訴人即被上訴人甲○○給付45,300元及自起訴狀
    繕本送達被告之翌日即96年1月16日起至清償日止，按年息
    5%計算之利息，為有理由，應予准許，原審本於同上理由，
    為命被上訴人即上訴人乙○○為上開給付之判決，並依職權
    為假執行宣告，核無不合。兩造上訴意旨指摘原判決不當，
    求予廢棄改判，為無理由，均應予駁回。
七、據上論結，本件上訴均無理由，依民事訴訟法第436條之1第
    3 項、第449條第1項、第78條判決如主文。
中　　華　　民　　國　　96　　年　　9 　　月　　19　　日
              民事第一庭　審判長　林世芬
                          法　官　吳芝瑛
                          法　官　馮保郎
以上正本係照原本作成。
本判決不得上訴。
中　　華　　民　　國　　96　　年　　9 　　月　　21　　日
                          書記官　王立梅
